【裁判字號】    97,台非,517
【裁判日期】    971023
【裁判案由】    違反毒品危害防制條例
【裁判全文】
最高法院刑事判決              九十七年度台非字第五一七號
上  訴  人  最高法院檢察署檢察總長
被      告  甲○○
                    531號6樓（在台灣雲林第二監獄執行）
上列上訴人因被告違反毒品危害防制條例案件，對於台灣桃園地
方法院中華民國九十六年十一月三十日第一審確定判決（九十六
年度桃簡字第一八０二號；聲請簡易判決處刑案號：台灣桃園地
方法院檢察署九十六年度毒偵字第二六八四號），認為部分違法
，提起非常上訴，本院判決如下：
    主  文
原判決關於累犯及宣告之主刑部分均撤銷。
甲○○施用第二級毒品，處有期徒刑肆月，如易科罰金，以新台
幣壹仟元折算壹日。
    理  由
非常上訴理由稱：「一、按受有期徒刑之執行完畢，或受無期徒
刑或有期徒刑一部之執行而赦免後，五年以內再犯有期徒刑以上
之罪者，始為累犯，刑法第四十七條定有明文（似誤引用九十五
年七月一日刑法修正施行前規定）。又依法應於審判期日調查之
證據，未予調查，致適用法令違誤，而顯然於判決有影響者，該
項確定判決即屬違背法令，得提起非常上訴，亦經司法院大法官
會議釋字第一八一號解釋在案。是事實審法院對被告有無累犯之
事實，應否適用刑法第四十七條累犯之規定加重其刑，即屬法院
認定事實與適用法律之基礎事項，客觀上有調查之必要，應依職
權加以調查，倘被告並非累犯，而事實審並未詳加調查，致判決
時依累犯之規定論處，即屬刑事訴訟法第三百七十九條第十款所
規定，依法應於審判期日調查之證據而未予調查，其判決當然違
背法令。二、查被告甲○○固因施用第二級毒品案件，經台灣桃
園地方法院於民國九十六年三月二十八日以九十五年度桃簡字第
三一四七號判處有期徒刑三月確定，然查該案係於九十六年六月
十三日始易科罰金執行完畢，此有刑案資料查註紀錄表可資佐證
；本件被告另於九十六年五月二十日犯施用第二級毒品罪，其犯
罪時間在上開案件執行完畢前，被告應不構成累犯，原判決依累
犯予以論科，即有刑事訴訟法第三百七十九條第十款規定，依法
應於審判期日調查之證據而未予調查及判決適用法則不當之違法
，其判決當然違背法令。案經確定，且於被告不利。爰依刑事訴
訟法第四百四十一條、第四百四十三條提起非常上訴，以資糾正
。」等語。
本院按：按刑法關於累犯之規定，以受徒刑之執行完畢，或一部
之執行而赦免後，五年以內故意再犯有期徒刑以上之罪者，為其
成立要件，此觀刑法第四十七條第一項規定甚明。倘尚未受徒刑
執行完畢，自無成立累犯之餘地。本件被告甲○○前犯施用第二
級毒品罪，經台灣桃園地方法院於民國九十六年三月二十八日以
九十五年度桃簡字第三一四七號判處有期徒刑三月確定，於九十
六年六月十三日始易科罰金執行完畢，此為原判決所確認之事實
，並有刑案資料查註紀錄表可稽。則被告於同年五月二十日所犯
本件施用第二級毒品罪時，因該前案之罪刑尚未執行，即與累犯
構成要件不符。原審未察，逕依累犯規定加重其刑，自非適法。
案經確定，且於被告不利，非常上訴意旨執以指摘，洵有理由，
應由本院將原判決關於累犯及宣告之主刑部分均撤銷，另行判決
如主文第二項所示，以資救濟。
據上論結，應依刑事訴訟法第四百四十七條第一項第一款，毒品
危害防制條例第十條第二項，刑法第十一條前段、第四十一條第
一項前段，判決如主文。
中    華    民    國  九十七  年    十    月  二十三  日
                      最高法院刑事第十一庭
                          審判長法官  花  滿  堂
                                法官  黃  正  興
                                法官  陳  東  誥
                                法官  林  錦  芳
                                法官  洪  昌  宏
      本件正本證明與原本無異
                                      書  記  官
中    華    民    國  九十七  年    十    月  二十八  日
                                                Ａ


司法院資訊處製作；財團法人民間司法改革基金會備份。
